臺灣板橋地方法院刑事判決　　　　　　　　　　　　　九十年度交易字第四九二號
　　公　訴　人　臺灣板橋地方法院檢察署檢察官
　　被　　　告　乙○○
　　選任辯護人　曾大中律師
　　　　　　　　江俊賢律師
右列被告因過失傷害案件，經檢察官提起公訴（九十年度偵字第一二九四七號），本
院判決如左：
    主  文
乙○○因過失傷害人，處有期徒刑參月，如易科罰金，以參佰元折算壹日。緩刑貳年
。
    事  實
一、乙○○於民國九十年五月十一日下午二時三十分許，騎乘車牌號碼ＦＢＳ─二二
    九號重型機車，沿臺北縣土城市○○路○段，由土城往三峽方向行駛，途經土城
    市○○路○段二五四之二號前之外側快車道時，應注意汽車行駛時，駕駛人應注
    意車前狀況，並隨時採取必要之安全措施，且因雨霧致視線不清時，應減速慢行
    ，作隨時停車之準備，而依當時路況及其智識能力，又無不能注意之情形，乃竟
    疏未注意車前狀況，及當時天候係下大雨視線不清，仍以當地最高限速四十公里
    之時速行駛，而未減速慢行，作隨時停車之準備，適有甲○○騎乘腳踏車於上址
    欲斜向橫越該路之中央分隔島缺口至對面巷道，亦疏未注意看清左右有無來車即
    行違規斜向穿越，致成逆向，乙○○因而閃煞不及而向內側快車道偏滑，致二車
    於內、外側車道線附近發生互撞，因而人車倒地，造成甲○○因而受有左側股骨
    轉子間骨折之傷害。而乙○○於肇事後於不詳之人向警報案，於警員涂建成前往
    現場尚不知係何人肇事時，即在場向其表示係其肇事而自首，進而接受本件裁判
    。
二、案經甲○○訴由臺北縣警察局土城分局報請臺灣板橋地方法院檢察署檢察官偵查
    起訴。
    理  由
一、訊據被告乙○○對於右揭時地駕車肇事之事實固自承不諱，惟辯稱本件係告訴人
    甲○○違規穿越分隔島，伊立即煞車向內側車道偏閃，伊已作好防範措施，並無
    過失等語。經查本件依卷附警繪事故現場圖及現場照片所示，肇事地點係臺北縣
    土城市○○路○段二五四之一號前之外側車道上，該路段係舖設有中央分隔安全
    島之三線車道（二線快車道，並有一線慢車道），而告訴人係自上址前欲行斜向
    橫越該處分隔島缺口之事實，已據其自承在卷。肇事後雙方車輛均已移動，惟據
    二造共同指示之撞擊點乃在該缺口前之內、外側快車道車道線附近。而被告於警
    訊時自承：「當時下大雨，甲○○由慢車道往中間分隔島橫越，我因煞車不及車
    子失控便撞上他」、「當日下大雨路況尚好，視線不佳，無號誌燈」、「當時行
    進速度四十公里左右」（見偵查卷第三頁背面）。而當地速限為四十公里，業據
    道路交通事故調查報告表所載明，足見被告竟於當時大雨視線不清之際未減速慢
    行，猶以最高速限行駛，又未及發覺告訴人腳踏車已自慢車道開始橫越至內、外
    側車道間之車前狀況，致閃煞不及而未能適時採取煞停或避讓之安全措施而生碰
    撞甚明。而按汽車行駛時，駕駛人應注意車前狀況，並隨時採取必要之安全措施
    ；且因雨霧致視線不清時，均應減速慢行，作隨時停車之準備，道路交通安全規
    則第九十三條第一項第三款、第九十四條第三項分別定有明文，被告顯有疏未注
    意上開規定之處，而依當時路況良好及其智識能力，又無不能注意之情形，被告
    應注意且能注意而未注意，其顯有過失至為明顯。所辯伊並無過失云云，自不足
    採。而告訴人於本件車禍之發生雖亦有疏未注意左右來車即任意橫越，但既由於
    被告之過失併合而為本件危害發生之原因，被告之刑責，當不能因此相抵而解免
    ，僅可供量刑之斟酌而已。而告訴人因本件車禍受有左側股骨轉子間骨折之傷害
    ，有告訴人所提出之診斷證明書一紙在卷可憑，被告過失行為與告訴人之傷害間
    顯具有相當因果關係，從而本件事證已甚明確，被告犯行堪以認定。
二、核被告因駕駛之過失行為致告訴人受有傷害，所為係犯刑法第二百八十四條第一
    項前段之過失傷害人罪。而被告係在學工讀學生，並非以駕駛為業之人，有被告
    提出之學生證影本為證，公訴人竟援引刑法第二百八十四條第二項前段之業務過
    失傷害罪名起訴，顯有未洽，自應由本院就起訴之同一事實變更所引應適用之起
    訴法條。又被告於肇事後於不詳之人向警報案後，乃在場向據報前來之尚不知係
    何人肇事之警員涂建成坦承肇事，業據警員涂建成出具自首調查表所載明，被告
    自首進而接受審判，為對於未發覺之罪自首而受裁判，應依法減輕其刑。爰審酌
    本件車禍被告之過失程度、所生之危害、肇事後之態度，事後就告訴人傷害之醫
    療費用及財產、非財產損害部分已達成和解，並已賠償其家屬新臺幣十五萬元，
    有卷附調解書可憑及告訴人於本件車禍之發生，亦同有過失等其他一切情狀，判
    處如主文所示之刑，並諭知其易科罰金之折算標準。又被告前未曾受有期徒刑以
    上刑之宣告，有臺灣高等法院檢察署刑案紀錄簡覆表在卷可按，因一時疏失，偶
    罹刑典，事後已賠償告訴人家屬傷害部分新臺幣十五萬元，深具悔意，經此刑之
    宣告後，應知警惕而無再犯之虞，本院因認暫不執行其刑為當，予以宣告緩刑二
    年，用啟自新。
三、至告訴人家屬以告訴人出院後因本件車禍痛苦難耐，且年事已高（八十歲），因
    而傷重延至九十年九月十三日死亡，因認顯與被告本件車禍過失行為有相當因果
    關係，而認被告係涉有過失致死之罪名云云。惟查被害人於本件車禍後，於九十
    年九月十三日死亡，雖有臺灣板橋地方法院檢察署相驗屍體證明書在卷可按，惟
    其距本件車禍發生之已歷四月，而被害人死因經檢察官送請法務部法醫研究所解
    剖鑑定結果，認被害人死因為肺因及肋膜積膿導致敗血症死亡，並載明「依據臺
    北榮民總醫院出院病歷記載，死者在八十九年十一月十九日因慢性咳嗽住院（咳
    嗽病史約為五年），檢查發現右肺有肺炎，而死者在九十年五月十一月日因車禍
    住進亞東醫院，依據當時出院病歷摘記載死者胸部Ｘ光檢查結果為慢性阻塞性肺
    疾病，顯示死者當時肺臟仍有病變存在。解剖發現死者右肺肋膜有膿性沈積及肺
    炎，發生部位與八十九年間住院時相同，而其肺臟之疾病為慢性疾病及已持續有
    一段時間，車禍期間亦顯示肺臟仍有病變存在，故死者肺炎之發生，與車禍無必
    然直接關係」，有該所九十年十一月十一日（九十）法醫所醫鑑字第一二二六號
    鑑定書影本在卷可按，是被害人既早於本件車禍發生之前即八十九年間即患有慢
    性肺炎，並已持續一段時間，且於本件車禍住院期間顯示肺臟仍有病變存在，而
    其嗣後死亡之原因仍為肺炎及肋膜積膿導致敗血症死亡，足見依一般情形，縱無
    被告過失行為致被害人受傷之條件發生，仍可想像被害人仍會有上開肺炎及肋膜
    積膿原因致死之結果發生，被告之過失行為顯與被害人之嗣後因肺炎致死結果，
    並無因果關連性，二者顯無因果關係甚明，被害人家屬仍指被害人之死因與被告
    過失行為，有因果關係云云，自不足採，自無成立過失致死罪名之餘地，附此敘
    明。
據上論斷，應依刑事訴訟法第二百九十九條第一項前段、第三百條，刑法第二百八十
四條第一項前段、第六十二條前段、第四十一條第一項前段、第七十四條第一款，罰
金罰鍰提高標準條例第一條前段、第二條，判決如主文。
本案經檢察官鄧媛到庭執行職務。
中      華      民      國      九十一      年    一    月    二十一    日
                              臺灣板橋地方法院交通法庭
              法  官  朱 耀 平
右正本證明與原本無異
如不服本判決應於送達後十日內向本院提出上訴狀
                                      書記官  黃 炎 煌
中      華      民      國      九十一      年    一    月    二十四    日
附錄本案論罪科刑法條全文：
刑法第二百八十四條
因過失傷害人者，處六月以下有期徒刑、拘役或五百元以下罰金。致重傷者，處一年
以下有期徒刑、拘役或五百元下罰金。
從事業務之人，因業務上之過失傷害人者，處一年以下有期徒刑、拘役或一千元以下
罰金。致重傷者，處三年以下有期徒刑、拘役或二千元以下罰金。
